【裁判字號】    97,訴,759
【裁判日期】    970822
【裁判案由】    毒品危害防制條例等
【裁判全文】
臺灣臺北地方法院刑事判決               97年度訴字第759號
公  訴  人  臺灣臺北地方法院檢察署檢察官
被      告  甲○○
                      之1
指定辯護人  本院公設辯護人江俊傑
            本院公設辯護人張寅煥
上列被告因違反毒品危害防制條例等案件，經檢察官提起公訴（
97 年度偵字第2622號），本院判決如下：
    主  文
甲○○行使偽造私文書，足以生損害於他人，處有期徒刑月；
又販賣第三級毒品，未遂，處有期徒刑貳年柒月，扣案第三級毒
品共肆顆、門號為0000000000號之SIM卡壹枚以及未扣案之行動
電話壹具均沒收，如行動電話壹具全部或一部不能沒收，追徵其
價額。應執行有期徒刑貳年玖月，扣案第三級毒品共肆顆、門號
為0000000000號之SIM卡壹枚以及未扣案之行動電話壹具均沒收
，如行動電話壹具全部或一部不能沒收，追徵其價額。
    事  實
一、緣甲○○於民國96年間因睡眠障礙而至乙○○○○○就診，
    經醫師診斷後開立FM2（Flunitrazepam，氟硝西泮）用以治
    療，然甲○○明知FM2為毒品危害防制條例第2條第2項第3款
    所定之第三級毒品，依法不得販賣、轉讓或持有，因得悉透
    過網路販賣有利可圖，竟先基於行使偽造準私文書犯意，於
    96 年11月21日凌晨1時3分許，在其位於臺北市中山區○○
    ○路○段82巷2號7樓之1住處內，使用網際網路服務連線至雅
    虎奇摩國際資訊股份有限公司（以下簡稱雅虎奇摩公司）所
    建立、維護之免費電子郵件帳號申請網頁（其使用之IP為：
    61.230.50.133），冒用丙○○之身分證字號「A00000000」
    」，再偽填姓名「郭貴美」、出生年月日「00000000」、通
    訊電話「0000000000」、通訊地址「臺北市○○路○段350號
    5樓之63」等不實資料於申請網頁上，表示係郭貴美或丙○
    ○申請帳號「fan0000000」之用意，而偽造完成郭貴美或丙
    ○○名義向雅虎奇摩公司申請登錄為會員之私文書，再傳送
    行使而申辦取得帳號「fan0000000」之電子郵件信箱、即時
    通帳號供己使用，足生損害於郭貴美、丙○○本人及雅虎奇
    摩公司就使用者資料管理之正確性。
二、甲○○另基於販賣第三級毒品FM2以營利之意圖，於96年11
    月23日在其住處透過網際網路服務至網路光華螞蟻市場之衛
    生市場留言版，以「寶弟」為暱稱，刊登內容為「賣睡覺用
    的十字-5個2000，10個3500-需要的人麻煩密我即時通fan00
    00000謝謝-!!」，繼之於96年11月30日刊登「賣醫院領出的
    F@M二-有需要的加我好友-缺錢自售-短期而已---!!5個2000
    ，10個3500-請加我即時通--帳號fan0000000」，散布販賣
    第三級毒品FM2之訊息，又於96年12月17日16時19分許，在
    址設臺北縣三重市「網腳網咖」內，透過網際網路服務上網
    ，再度登入網路光華螞蟻市場之衛生市場留言版，以「寶弟
    」為暱稱刊登內容為「賣睡覺用的FX2-5 =2000，10=3500，
    賺點外快-補貼生活費--有需要的即時通詳談-即時通fan000
    0000」之販賣毒品訊息，使上網登入該留言板之不特定人均
    能得悉其欲兜售上開毒品之訊息。嗣有臺北市政府警察局中
    正第二分局南昌路派出所警員盧俊彰執行網路巡邏勤務，透
    過網際網路服務上網登入該留言版而查知甲○○所刊登之上
    開販賣毒品訊息，遂於97年1月25日上午10時許，透過網路
    即時通功能進行蒐證，並於同日中午12時46分許與甲○○在
    即時通上假意與之洽購第三級毒品FM2，甲○○不疑有他，
    遂向盧俊彰開價5顆第三級毒品FM2售價為2000元，並留下其
    持用之門號0000000000號行動電話供聯繫，約定於同日14時
    許在臺北市○○○路與仁愛路口當面交易。嗣甲○○依約前
    往上址，並將第三級毒品FM2共5顆悉數交付予喬裝成買家之
    盧俊彰，且向其要求支付價金2000元時，盧俊彰旋即表明身
    分而查獲，並扣得上開第三級毒品FM2共5顆，以及甲○○所
    使用之門號0000000000號SIM卡1枚，甲○○販賣第三級毒品
    之行為因而未得能逞。
三、案經臺北市政府警察局第二分局報請以及臺北市政府警察局
    刑事警察大隊移送臺灣臺北地方法院檢察署檢察官偵查起訴
    。
    理  由
一、證據能力部分：
    (一)按被告之自白，非出於強暴、脅迫、利誘、詐欺、疲勞訊
      問、違法羈押或其他不正之方法，且與事實相符者，得為
      證據。對於被告或共犯之自白，不得作為有罪判決之唯一
      證據，仍應調查其他必要之證據，以察其是否與事實相符
      。被告陳述其自白係出於不正之方法者，應先於其他事證
      而為調查。該自白如係經檢察官提出者，法院應命檢察官
      就自白之出於自由意志，指出證明之方法，刑事訴訟法第
      一百五十六條定有明文。查被告固辯稱：伊於警詢時，因
      警察說如果承認的話可以獲得交保云云，然被告供承：警
      察沒有恐嚇脅迫或是毆打伊等語（見本院97年5月12日準
      備程序筆錄），是縱然警方於詢問時曾勸導被告自白，然
      被告考量欲獲得交保而為自白，此純粹涉及其主觀上動機
      ，乃其內心之決定，外人無從判斷，且於偵訊機關未使用
      不正方法訊問之情下，被告自白之動機，與其自白之任意
      性尚無關連，自不影響其自白之證據能力。至於上開被告
      之自白是否足以證明被告確有犯罪事實，乃證據證明力判
      斷之問題，特予說明。
    (二)現行刑事訴訟法為保障被告之反對詰問權，排除具有虛偽
      危險性之傳聞證據，以求實體真實之發見，於該法第一百
      五十九條第一項明定被告以外之人於審判外之言詞或書面
      陳述，除法律有規定者外，不得作為證據。又被告以外之
      人於審判外之陳述，雖不符前四條之規定（即刑事訴訟法
      第159條之1至159條之4），而經當事人於審判程式同意作
      為證據，法院審酌該言詞陳述或書面陳述作成時之情況，
      認為適當者，亦得為證據；當事人、代理人或辯護人於法
      院調查證據時，知有第159條第1項不得為證據之情形，而
      未於言詞辯論終結前聲明異議者，視為有前項之同意，刑
      事訴訟法第159條之5亦定有明文。查本件證人丙○○於警
      詢中所為陳述，固屬被告以外之人於審判外之陳述，然經
      本院於準備程序、審理期日就上開警詢筆錄提示並告以要
      旨，被告及其指定辯護人就此部分證據之證據能力並未聲
      明異議，本院審酌證人丙○○僅為單純之被害人，親身經
      歷見聞本案傷害發生經過之全貌，其於案發後記憶猶新之
      情況下所為之言詞陳述，對認定犯罪事實之存否自有其必
      要性，而上開警詢筆錄之取得及製作過程，復查無違法取
      證之瑕疵存在，應無顯不可信之情形，引用其之上開言詞
      陳述作為證據應屬適當，依刑事訴訟法第159之5規定，即
      有證據能力。
    (三)又按被告以外之人於偵查中向檢察官所為陳述，除顯有不
      可信之情況者外，得為證據，刑事訴訟法第159條之1第2
      項定有明文。是偵查中對被告以外之人（包括證人、鑑定
      人、告訴人、被害人及共同被告等）所為之偵查筆錄，或
      被告以外之人向檢察官所提之書面陳述，性質上均屬傳聞
      證據，惟現階段刑事訴訟法規定檢察官代表國家偵查犯罪
      、實施公訴，依法其有訊問被告、證人及鑑定人之權，證
      人、鑑定人且須具結，而實務運作時，檢察官偵查中向被
      告以外之人所取得之陳述，原則上均能遵守法律規定，不
      致違法取供，其可信度極高，職是，被告以外之人前於偵
      查中為證述，除反對該項供述得具有證據能力之一方，已
      釋明「顯有不可信之情況」之理由外，不宜以該證人未能
      於審判中接受他造之反對詰問為由，即遽指該證人於偵查
      中之陳述不具證據能力。查本件證人盧俊彰、鄭吟芳於檢
      察官偵查中均經具結而為陳述，乃依法定程式所為，且本
      院審酌上開證人上開言詞陳述作成時之情況，均係經檢察
      官告知具結之義務及偽證之處罰後具結而為任意陳述，核
      其製作筆錄過程，並無違法取供或證明力明顯過低之瑕疵
      ，所為陳述蓋係出於供述者之真意，皆具信用性，並無顯
      有不可信之情形，況於本院最後審理時，逐一提示證人盧
      俊彰、鄭吟芳之偵訊筆錄並告以要旨，由被告及其指定辯
      護人依法辯論，認已保障被告之對質詰問權，是以證人盧
      俊彰、鄭吟芳於偵訊中經具結後所為陳述作為證據，並無
      任何不當，則依刑事訴訟法第159條之1第2項規定，當具
      有證據能力。
二、訊據被告對於上揭時、地於網路上冒用丙○○身分證統一編
    號、郭貴美名義填具帳號聲請書，而向雅虎奇摩公司申請帳
    號「fan0000000」使用，並於96年11月23日、30日、12月17
    日刊登如事實欄所載之販賣第三級毒品FM2之訊息，且於97
    年1月25日與假意購買第三級毒品之警員盧俊彰達成販賣合
    意而相約於同日14時許在臺北市○○○路與仁愛路口碰面交
    易，於交付第三級毒品之際為警查獲之事實，迭於警詢、偵
    訊以及本院準備程序、審理時坦認不諱，且查：
    (一)證人丙○○於警詢及本院審理時堅稱：並不認識被告，也
      未申設上開帳號或填載申請人資料，且除身分證字號正確
      外，其餘姓名或通訊地址等資料均不正確等語相符（見97
      年度偵字第4974號卷第8頁至第9頁，本院97年8月8日審理
      筆錄），顯見前開帳號並非證人丙○○所申設使用，亦未
      曾授權同意被告以其名義申設，此外，復有雅虎奇摩公司
      提供之帳號「fan0000000」申請資料、中華電信股份有限
      公司客服處二客服第七作業中心回覆單暨所檢附之IP使用
      人、撥接資料、上網來源位置等資料（見97年度偵字第
      4974號卷第38頁至第48頁），是被告顯係偽冒丙○○之
      身分證統一編號申設使用無訛。
    (二)再者，證人盧俊彰係透過被告於網際光華螞蟻市場之衛生
      市場留言版刊登之販賣第三級毒品FM2訊息而與之聯繫，
      並於97年1月25日14時許在臺北市○○○路與仁愛路口與
      被告碰面，被告主動將5顆FM2交給伊，而當場查獲等事實
      ，復證人盧俊彰（即喬裝成買家之臺北市政府警察局中正
      第二分局南昌路派出所員警）於檢察官偵查中具結證述甚
      詳（見97年度偵字第2622號卷第129頁至第130頁），復有
      證人盧俊彰出具之臺北市政府警察局中正二分局偵查報告
      書、光華螞蟻市場衛生市場網頁及留言版等電腦畫面列印
      資料、帳號「fan0000000」之即時通對話內容（含離線訊
      息）、被告使用之電腦硬碟內儲存即時通傳送FM2照片、
      中華電信股份有限公司客服處二客服第七作業中心回覆單
      暨所檢附之IP使用人、撥接資料、上網來源位置等資料，
      以及被告持用之0000000000 號行動電話門號通聯調閱查
      詢單附卷可資佐證（見97年度偵字第4974號卷第19頁至第
      34頁、第38頁至第48頁、第54頁至第76頁、97年度偵字第
      2622號卷第23頁至第32頁，本院97年8月8日審理筆錄），
      並有為警當場查獲之白色圓形錠5顆、被告所持供買賣毒
      品聯絡所用之行動電話1具（含門號0000000000之SIM卡1
      枚）等物扣案可佐。而上開扣案之白色圓形錠5顆，經送
      請行政院衛生署管製藥品管理局鑑定後，檢出含有第三級
      毒品Flunitrazepam（氟硝西泮）成分，亦有行政院衛生
      署管制藥品管理局管檢字第0970001413號鑑定書附卷可稽
      （見97年度偵字第2622號卷第120頁），在在足認被告前
      開任意性自白，確核與事實相符，而得為證據。再者，被
      告既係於96年11月23日、30日、12月17日即主動將上開販
      賣毒品之訊息刊登在上開網路留言版，而有四處要約不特
      定人前來洽購該等毒品之行為在先，而該網路留言版上網
      註冊、登入之手續簡便，任何人只要備具一般電腦、網路
      軟硬體設備即可註冊、登入瀏覽訊息，則被告所刊登之該
      等販賣毒品訊息顯然即為不特定之上網登入之人均可共聞
      共見，其行為在客觀上堪認已達到對不特定人販賣上開毒
      品之具體危險之程度無疑，況被告自乙○○○○○無代價
      而取得本件扣案第三級毒品FM2，欲以5顆2000元出售，顯
      見被告販賣第三級毒品FM2，確有營利之意圖甚明，縱其
      販賣毒品予證人盧俊彰之行為，雖因證人盧俊彰自始無購
      買毒品之本意，而不能發生販賣第三級毒品既遂之結果，
      然依本件之客觀事實以觀，其行為顯已具有一定之具體危
      險，而有完成其犯罪之可能性存在，則被告仍構成販賣毒
      品未遂之行為。
    (三)綜上所述，被告行使偽造準私文書、意圖營利而販賣第三
      級毒品FM2未遂等犯行，均事證明確，應依法論科。
三、論罪科刑部分：
    (一)按電磁紀錄，足以為表示其用意之證明者，以文書論，刑
      法第220條第2項定有明文。本件被告以丙○○之身份證字
      號、郭貴美之名義，向雅虎奇摩公司申請帳號，乃以電磁
      紀錄，表示郭貴美或丙○○本人申請之用意。是以核被告
      透過網際網路冒用、偽造被害人郭貴美、丙○○名義申設
      電子帳號之申請書，進而寄送至雅虎奇摩公司申請帳號「
      fan0000000」使用之所為，業足以生損害於被害人郭貴美
      、丙○○本人及雅虎奇摩公司對於帳號申請人管理之正確
      性，其所為係犯刑法第216條、第220條第2項、第210條之
      行使偽造準私文書罪；又被告偽造被害人郭貴美、丙○○
      名義後行使申設帳號，所犯偽造準私文書之低度行為，應
      為行使造準私文書罪之高度行為所吸收，均不另論罪。
    (二)另按販賣毒品罪，並不以販入之後復行賣出為構成要件，
      只須以營利為目的將毒品購入或將之賣出，有一於此，其
      犯罪即已完成（最高法院92年度台上字第1288號、93年度
      台上字第1651號判決要旨供參）。惟查，被告自警、偵訊
      乃至本院審理時，均堅稱其販售之FM2係因失眠就醫，醫
      生所開立之藥品，後因缺錢才在網路上兜售等語，核與證
      人即乙○○○○○醫師鄭吟芳於偵訊時證稱：被告係於96
      年12月18日因睡眠障礙至家樺診所就診，其當天開立20顆
      FM2，之後於12月19日、26日各開立14顆、56顆FM2給被告
      等語（見97年度偵字第2622號卷第123頁至第124頁），並
      有乙○○○○○函文暨所檢附之病歷、處方箋附卷可證（
      見本院卷第25頁至第27頁），則被告所供稱所販售之FM2
      來源係醫師所開立等語，尚非全然無據，且審諸全案事證
      ，尚無積極證據足以證明被告係基於營利為目的之意圖而
      販入第三級毒品FM2，是無法認被告於取得第三級毒品FM2
      之初，其販賣毒品之犯罪業已既遂，而應認被告自上網刊
      登上開販賣毒品訊息時，其主觀上始有基於營利目的將毒
      品賣出之犯意。再者，被告與證人盧俊彰雖已就販賣第三
      級毒品FM2之數量、價格、交易時間及地點等已達成合意
      ，被告復依約攜帶上開毒品前往約定之交易地點欲出售予
      證人盧俊彰，顯然已著手於販賣第三級毒品之行為，惟證
      人盧俊彰並無真正購買之意思，致使被告事實上不能真正
      完成買賣而未能得逞，是被告此部分所為係犯毒品危害防
      制條例第4條第3項、第6項之販賣第三級毒品未遂罪。又
      被告持有第三級毒品FM2之低度行為，為其後販賣之高度
      行為所吸收，不另論罪。另被告已著手於販賣毒品犯罪行
      為之實施，而未至販賣既遂之結果，為未遂犯，業如前述
      ，爰依刑法第25條第2項之規定減輕其刑。
    (三)被告所犯上開二罪間，犯意各別，構成要件互異，應予分
      論併罰。
    (四)爰審酌被告不知趁年輕努力求取知能，僅因得悉透過網路
      販賣毒品有利可圖，而興起販賣第三級毒品獲利之犯罪動
      機、目的，並為躲避警方查緝而冒用他人姓名申請帳號，
      足以生損害於本件被害人郭貴美、丙○○以及雅虎奇摩公
      司管理申請人資料之正確性，而其所販賣之毒品足以使購
      買施用者導致精神障礙與性格異常，誘發暴力攻擊及反社
      會行為，甚至造成人民生命健康受損之危險以及成癮性，
      戕害國人身體健康，且有危害社會安全之虞，殊不可取，
      然念其年輕識淺、犯罪情節尚非惡重，欲販售數量亦非鉅
      量，犯後業已坦承全部犯行，暨其素行、智識程度及生活
      狀況等一切情狀，分別量處如主文所示之刑，並定其應執
      行刑，以示懲儆。至被告之指定辯護人雖以被告行為時甫
      滿18歲且所販售係精神用藥，危害較輕，請求依刑法第59
      條酌減其刑等語，然被告明知販賣毒品為各國法律所嚴禁
      ，竟為圖牟利，利用網際網路無遠弗屆之特性，刊登販售
      第三級毒品之訊息，增加毒品散佈之可能性，並進而為販
      賣之行為，戕害國人身心健康甚鉅，且所販售之FM2既經
      列管為第三級毒品，自難因其另有醫療用途而可認違反販
      賣行為所造成之危害程度輕微，又雖本件僅查獲被告1 次
      販賣第三級毒品未遂之行為，然被告所為顯已對社會治安
      造成實質危害，本院思之再三，難認其犯罪情狀顯有可憫
      恕之處，特予說明。
    (五)另按毒品危害防制條例第2條第2項規定，毒品依其成癮性
      、濫用性及對社會危害性分為四級，並就製造、運輸、販
      賣、意圖販賣而持有、以非法方法使人施用、引誘他人施
      用及轉讓等行為，分別定其處罰。至施用或持有第三、四
      級毒品，因其可罰性較低，故予除罪化，僅就施用及持有
      第一、二級毒品科以刑罰，惟鑑於第三、四級毒品均係管
      製藥品，特於同條例第11條之1明定無正當理由，不得擅
      自持有；第18條第1項後段復規定查獲之第三、四級毒品
      ，無正當理由而擅自持有者，沒入銷燬之。從而，依同條
      例第18條第1項後段應沒入銷燬之毒品，專指查獲之施用
      、持有第三、四級毒品而言；倘係查獲之製造、運輸、販
      賣、意圖販賣而持有、以非法方法使人施用、引誘他人施
      用及轉讓之第三、四級毒品，既屬同條例相關法條明文規
      定處罰之犯罪行為，即非該條項應沒入銷燬之範圍。又同
      條例第19條第1項所定「供犯罪所用或因犯罪所得之物」
      ，係指犯第4條至第9條、第12條、第13條或第14條第1項
      、第2項之罪所用或所得之物，不包括毒品本身在內，自
      不得為第三、四級毒品之沒收依據。同條例對於查獲之製
      造、運輸、販賣、意圖販賣而持有、以非法方法使人施用
      、引誘他人施用及轉讓第三、四級毒品之沒收，並無特別
      規定，如其行為已構成犯罪，則該毒品即屬不受法律保護
      之違禁物，應回歸刑法之適用，依刑法第38條第1項第1款
      之規定沒收之。參上，本件扣案之第三級毒品FM2共5顆，
      因其中1顆經鑑析用罄而不予沒收外，其餘4顆均依刑法第
      第38條第1項第1款之規定諭知沒收之（最高法院96年度台
      上字第728判決要旨參照）。至於扣案之門號0000000000
      號SIM卡1枚及其搭配使用之行動電話1具（未扣案），為
      警查獲時係被告佔有持用，而被告於本院審理時自承為其
      所有且持以供本件犯罪所用之物（見本院97年8月8日審理
      筆錄），而行動電話服務須以晶片卡（即SIM卡）為使用
      介面，因此電信公司於出租行動電話門號予消費者使用時
      ，即同時附帶提供晶片卡給消費者作為門號使用之介面，
      故電信公司接受消費者申辦門號並將該門號開通上線時，
      該晶片卡之所有權已移轉於消費者，此為眾所周知之事（
      最高法院97年度台上字第2230號、第2108號判決意旨亦同
      是認），是上開行動電話與SIM卡即為被告所有供本件販
      賣第三級毒品所用之物，均應依毒品危害防制條例第19條
      第1項規定諭知沒收，其中未扣案之行動電話如全部或一
      部不能沒收，追徵其價額。另查本件因佯裝買主之證人即
      警員盧俊彰自始即無真正購買上開毒品之意思，且在被告
      交付毒品後，旋即當場表明身份而查獲被告本件犯行，使
      被告事實上未能真正完成買賣，亦未取得任何販賣毒品之
      價金，故被告實際上顯然尚未取得該約定之2000元價金甚
      明，則核諸上開判決要旨，尚非屬被告販賣毒品之所得而
      無庸宣告沒收或以其財產抵償之，特予說明。
四、據上論斷，應依刑事訴訟法第299條第1項前段，毒品危害防
    制條例第4條第3項、第6項、第19條第1項，刑法第11條、第
    220條、第210條、第216條、第25條、第38條第1項第1款、
    第51條第5款，判決如主文。
本案經檢察官郭麗娟到庭執行職務。
中    華    民    國    97    年    8     月    22    日
                  刑事第五庭  審判長法  官  黃程暉
                                    法  官  高偉文
                                    法  官  何俏美
上正本證明與原本無異。
如不服本判決，應於判決送達後10日內向本院提出上訴狀 (應抄
附繕本)。
                                    書記官  林曉郁
中    華    民    國    97    年    8     月    22    日
附錄本案論罪科刑法條：
毒品危害防制條例第4條
製造、運輸、販賣第一級毒品者，處死刑或無期徒刑；處無期徒
刑者，得併科新臺幣一千萬元以下罰金。
製造、運輸、販賣第二級毒品者，處無期徒刑或七年以上有期徒
刑，得併科新臺幣七百萬元以下罰金。
製造、運輸、販賣第三級毒品者，處五年以上有期徒刑，得併科
新臺幣五百萬元以下罰金。
製造、運輸、販賣第四級毒品者，處三年以上十年以下有期徒刑
，得併科新臺幣三百萬元以下罰金。
製造、運輸、販賣專供製造或施用毒品之器具者，處一年以上七
年以下有期徒刑，得併科新臺幣一百萬元以下罰金。
前五項之未遂犯罰之。


司法院資訊處製作；財團法人民間司法改革基金會備份。
